【裁判字號】    95,易,1371
【裁判日期】    951017
【裁判案由】    誣告
【裁判全文】
臺灣臺中地方法院刑事判決              95年度易字第1371號
公  訴  人  臺灣臺中地方法院檢察署檢察官
被      告  丙○○
上列被告因誣告案件，經檢察官提起公訴（95年度偵字第6731號
），被告於準備程序中就被訴事實為有罪之陳述，受命法官於聽
取當事人之意見後，由本院合議庭裁定改依簡式審判程序審理，
本院判決如下：
    主  文
丙○○未指定犯人，而向該管公務員誣告犯罪，處拘役參拾日，
如易科罰金，以參佰元（即新臺幣玖佰元）折算壹日。
    事  實
一、丙○○之男友葉璧豐於民國94年6月間，因毒品案件入獄執
    行，無法繼續繳納其購買車牌號碼1979-HS號自小客車所積
    欠之分期款項，丙○○乃於94年7月9日，至南投縣埔里鎮○
    ○街1巷4號葉璧豐之母親黃美金住處，向黃美金述說上情，
    並表示車行即將取回該自小客車，請黃美金在其寫好之權利
    讓渡合約書及保管書上簽名，詎丙○○取得黃美金簽名並捺
    指印之權利讓渡合約書及保管書後，其同事乙○○即將前揭
    自小客車售予他人，並交付該權利讓渡合約書及保管書予買
    受人，而丙○○明知該自小客車業經乙○○出賣，竟基於未
    指定犯人誣告之犯意，於94年7月24日凌晨2時45分許，前往
    臺中市警察局第二分局文正派出所謊報上開自小客車遭竊，
    請求警察機關偵查犯罪，未指定犯人而為誣告他人涉犯竊盜
    罪嫌。嗣於94年7月27日凌晨2時30分許，買受人甲○○駕駛
    上開自小客車，行經臺中市○○路與漢口路口時，經警誤為
    贓車攔查後，始知上情。
二、案經臺中市警察局第二分局報請臺中地方法院檢察署檢察官
    偵查起訴。
    理  由
一、上揭犯罪事實業據被告丙○○坦承不諱，核與證人黃美金、
    甲○○於警詢及偵查中之證述相符，復有上開保管書、權利
    合約讓渡書、車主葉璧豐之行車執照影本、被告於謊報失竊
    時所製作之警詢筆錄、被告謊報失竊時所簽立之切結書、臺
    中市警察局車輛協尋警刑車字第A476559號通報單各1份，及
    該自小客車之照片二張附卷可稽，足見被告之上開自白與事
    實相符，應可採信。本件事證明確，被告犯行堪以認定，應
    予依法論科。
二、被告行為後，刑法業於94年2月2日公布，並於95年7月1日施
    行。(一)刑法第171條第1項未指定犯人誣告罪，法定刑得科銀
    元300元以下罰金，據修正後刑法施行法增訂第1條之1規定
    ：「中華民國94年1月7日刑法修正施行後，刑法分則編所定
    罰金之貨幣單位為新臺幣。94年1月7日刑法修正時，刑法分
    則編未修正之條文定有罰金者，自94年1月7日刑法修正施行
    後，就其所定數額提高為30倍。但72年6月26日至94年1月7
    日新增或修正之條文，就其所定數額提高為3倍」及刑法第
    33條第5款修正為：「主刑之種類如下：五、罰金：新臺幣
    一千元以上，以百元計算之」等規定，是依修正後之法律，
    刑法第171條第1項未指定犯人誣告罪所得科處之罰金刑最高
    為新臺幣9千元、最低為新臺幣1千元；然依被告行為時之刑
    罰法律，即罰金罰鍰提高標準條例第1條前段規定之提高倍
    數10倍及刑法第33條第5款規定之罰金最低額1元計算，該罪
    之罰金刑最高為銀元3千元，最低額為銀元10元，若換算為
    新臺幣，最高額雖與新法同為新臺幣9千元，然最低額僅為
    新臺幣30元。因此，比較上述修正前、後之規定，自以被告
    行為時關於科處罰金刑之刑罰法律較有利於被告。(二)關於易
    科罰金之折算標準，除刑法第41條第1項有所修正外，罰金
    罰鍰提高標準條例於95年4月28日修正，並自同年7月1日起
    生效施行。修正前之刑法第41條第1項前段規定：「犯最重
    本刑為五年以下有期徒刑以下之刑之罪，而受六個月以下有
    期徒刑或拘役之宣告，因身體、教育、職業、家庭之關係或
    其他正當事由，執行顯有困難者，得以一元以上三元以下折
    算一日，易科罰金。」，再依據修正前罰金罰鍰提高標準條
    例第2條：「依刑法第四十一條易科罰金或第四十二條第二
    項易服勞役者，均就其原定數額提高為一百倍折算一日；法
    律所定罰金數額未依本條例提高倍數，或其處罰法條無罰金
    刑之規定者，亦同。」之規定，被告行為時之易科罰金折算
    標準，應以銀元1百元、2百元、3百元折算1日，經折算為新
    臺幣後，應以新臺幣3百元、6百元、9百元折算1日。惟95年
    7月1日施行之刑法第41條第1項前段規定修正為：「犯最重
    本刑為五年以下有期徒刑以下之罪，而受六個月以下有期徒
    刑或拘役之宣告者，得以新臺幣一千元、二千元或三千元折
    算一日，易科罰金。」，而新修正之罰金鍰提高標準條例刪
    除原本第2條之規定，是比較新舊法結果，自以舊法有利於
    被告，故應適用修正前刑法第41條第1項前段、罰金罰鍰提
    高標準條例第2條規定，對被告較為有利。綜上，依整體比
    較之結果，以舊法對於被告較為有利，依刑法第2條第1項前
    段之規定，本件應適用行為時即修正前刑法之相關規定。
三、核被告所為，係犯刑法第171條第1項之未指定犯人誣告罪。
    爰審酌被告犯後已坦承犯行，態度尚佳，惟所為使警察機關
    為無益之追查，並使該自小客車持有人有受刑事訴追處罰之
    虞等一切情狀，量處如主文所示之刑。並依修正前刑法第41
    條第1項前段規定，諭知易科罰金之折算標準。
據上論斷，應依刑事訴訟法第273條之1第1項、第299條第1項前
段，刑法第2條第1項前段、第171條第1項、修正前刑法第33條第
5款、修正前刑法第41條第1項前段，罰金罰鍰提高標準條例第1
條前段，修正前罰金罰鍰提高標準條例第2條，判決如主文。
中    華    民    國    95    年    10    月    17    日
                               法  官  李秋娟
上為正本係照原本作成
如不服本判決，應於判決送達後10日內，向本院提出上訴狀（須
附繕本），上訴於臺灣高等法院臺中分院。
                               書記官  吳慕先
中    華    民    國    95    年    10    月    17    日
附錄論罪科刑法條：
中華民國刑法第171條第1項(未指定犯人誣告罪)：
未指定犯人，而向該管公務員誣告犯罪者，處一年以下有期徒刑
、拘役或三百元以下罰金。


司法院資訊處製作；財團法人民間司法改革基金會備份。
